【裁判字號】    94,訴,291
【裁判日期】    950316
【裁判案由】    偽造文書等
【裁判全文】
臺灣高雄地方法院刑事判決               94年度訴字第291號
公  訴  人  臺灣高雄地方法院檢察署檢察官
被      告  丙○○
                    （
            丁○○
                    （另案於臺灣高雄監獄執行中）
            乙○○
上列被告等因偽造文書等案件，經檢察官提起公訴（93年度偵字
第4187號、93年度偵緝字第2571號），本院以簡式審判程序判決
如下：
    主  文
丙○○共同連續行使偽造私文書，足以生損害於他人，累犯，處
有期徒刑伍月，如易科罰金，以參佰元折算壹日。如附表所示偽
造之「甲○○」署押，均沒收。
丁○○共同行使偽造私文書，足以生損害於他人，處有期徒刑肆
月，如易科罰金，以參佰元折算壹日。如附表編號1 所示偽造之
「甲○○」署押，均沒收。
乙○○共同連續行使偽造私文書，足以生損害於他人，累犯，處
有期徒刑肆月，如易科罰金，以參佰元折算壹日。如附表編號2
至編號7 所示偽造之「甲○○」署押，均沒收。
    事  實
一、丙○○曾於民國87年間，因恐嚇等案件，經法院判處有期徒
    刑6 月及1 年確定，經定應執行刑為1 年5 月後，於88年9
    月15日執行完畢。另乙○○曾於88年間，因違反毒品危害防
    制條例案件，經法院判處有期徒刑6 月確定，嗣於90年7 月
    29日執行完畢。
二、丙○○及丁○○共同基於意圖為自己不法所有及行使偽造私
    文書之犯意聯絡，未經甲○○（為丙○○之母）同意，於附
    表編號1 所示時間、地點，向國美租車公司之負責人林美玉
    ，佯稱要租車，由丁○○為承租人並提供駕駛執照，丙○○
    則提供戶籍謄本1 份及甲○○所有中國國際商業銀行信用卡
    （卡號0000000000000000）1 張，欲刷卡支付租金，致林美
    玉因而陷於錯誤，同意渠2 人租用車輛，丁○○遂在租賃定
    型化契約書上，填載相關租車事項後，由丙○○在該租賃定
    型化契約書之連帶保證人欄偽造「甲○○」之署名1 枚，再
    由丁○○在該偽造「甲○○」署名上按捺指印，而偽造「甲○○」之指印1 枚，丙○○並偽簽「甲○○」之署名於簽帳
    單上（在簽帳單之客戶收執聯及商店存根聯上經由複寫而各
    偽造1 枚「甲○○」之署名），以表示係「甲○○」確認刷
    卡金額，與向發卡銀行表示有簽帳消費之意而行使之，丁○○及丙○○因而詐得使用租賃車輛之利益，足以生損害於甲○○、國美汽車公司及發卡銀行支付帳款之正確性。丙○○
    承上開詐欺取財及行使偽造私文書之概括犯意，與有犯意聯
    絡之乙○○，未經甲○○同意，由丙○○提供上開信用卡，
    2 人連續於附表編號2 至7 所示時間、地點，於選定商品後
    ，提示上開信用卡予如附表編號2 至7 所示之特約商店，並
    由乙○○偽簽「甲○○」署名於簽帳單上（在各份簽帳單之
    客戶收執聯及商店存根聯上經由複寫而各偽造1 枚「甲○○
    」之署名），以表示係「甲○○」確認每筆如附表編號2 至
    7 所示之刷卡金額，與向發卡銀行表示有簽帳消費之意而行
    使之，使各該特約商店人員均陷於錯誤，誤信乙○○係真正
    之信用卡持有人，而分別交付渠等所購買之物品，足以生損
    害於甲○○及如附表2 所示各該特約商店及發卡銀行支付帳
    款之正確性。嗣因甲○○發覺有異，經報警處理，員警循線
    查知上情。
三、案經甲○○訴由高雄市政府警察局第二分局報告台灣高雄地
    方法院檢察署檢察官偵查起訴。
    理  由
一、本件被告丙○○、丁○○及乙○○所犯，均係死刑、無期徒
    刑、最輕本刑為3 年以上有期徒刑以外之罪，被告3 人於準
    備程序中就被訴事實均為有罪之陳述，經法官告知簡式審判
    程序之旨，並聽取公訴人及被告3 人意見後，本院認為適宜
    由受命法官獨任進行簡式審判程序，先予敘明。
二、上揭事實，業據被告3 人於本院審理中均坦白承認，核與證
    人即告訴人甲○○於警訊及偵查中證述伊所有上開信用卡有
    遭盜刷等情相符，且經證人林美玉於警訊中證述屬實，復有
    中國國際商業銀行信用卡消費明細表1 份、上開簽帳單影本
    8 份、被告丁○○駕駛執照影本1 紙、中華民國小客車租賃
    定型化契約書1 份及內政部警政署刑事警察局鑑驗書（92年
    12月2 日刑紋字第0920215558號，經鑑驗結果，該租賃契約
    書連帶保證人欄之指印1 枚與被告丁○○之左拇指指紋相符
    ）1 份在卷可憑，是足認被告3 人之自白與事實相符，事證
    明確，渠等有上揭詐欺及行使偽造私文書之犯行，均應堪認
    定。
三、按信用卡簽帳單，係持卡人向特約商店消費後，簽署持卡人
    之姓名，由特約商店將第1聯交持卡人收執，第2 聯則由特
    約商店取回，再由特約商店將之交與收單機構存查，資以向
    發卡銀行請款，該簽帳單由持卡人簽名，即表示持卡人同意
    依據其與發卡銀行間之約定，對其所購物品或接受服務，均
    應按簽帳單之消費金額，付款予發卡銀行，故持卡人於簽帳
    單簽名，係對所簽金額負擔付款之義務，性質上屬消費付款
    契約書，亦為私文書（最高法院90年度台上字第6898號判決
    意旨參照）。是核被告丁○○及丙○○就附表編號1 犯行部
    分，均係犯刑法第216 條、210 條之行使偽造私文書罪、第
    217 條第1 項之偽造署押罪（檢察官漏引此法條），及同法
    第339 條第2 項之詐欺得利罪，另被告丙○○及乙○○就附
    表編號2 至7 部分，均係犯刑法第216 條、210 條之行使偽
    造私文書罪，及同法第339 條第1 項之詐欺取財罪（檢察官
    就此部分漏引同條第1 項）。被告丙○○及丁○○就附表編
    號1 犯行部分，及被告丙○○與乙○○就附表編號2 至7 部
    分，分別有犯意聯絡及行為分擔，應論以共同正犯。被告等
    於簽帳單簽名欄內偽造署名之行為，均應為偽造私文書之部
    分行為，且被告偽造私文書後持以行使，其偽造之低度行為
    應為行使之高度行為所吸收，均不另論罪。又被告等於1 式
    2 聯之簽帳單上，以1 個偽造署名之行為，因複寫結果同時
    產生2 個偽造之署名，為包括一罪。被告丙○○就附表編號
    1 所犯之行使偽造私文書、詐欺得利、偽造署押三罪間及附
    表編號2 至7 所犯行使偽造私文書、詐欺取財二罪間，另被
    告丁○○所犯行使偽造私文書、詐欺得利、偽造署押三罪間
    ，均分別有方法目的之牽連關係，均應從一重之行使偽造私
    文書罪處斷。被告乙○○先後多次行使偽造私文書及詐欺取
    財之犯行，及被告丙○○先後多次行使偽造私文書之犯行，
    均時間緊接，犯罪方法類似，且分別觸犯構成要件相同之罪
    名，顯均係基於概括犯意反覆為之，均應依連續犯規定論以
    一罪。又被告乙○○所犯連續行使偽造私文書及連續詐欺取
    財二罪間，亦有方法目的之牽連關係，亦應從一重之連續行
    使偽造私文書罪處斷。查被告丙○○及乙○○有如上所述前
    科事實，有台灣高等法院被告前案紀錄表2 份在卷可憑，渠
    等均受有期徒刑之執行完畢，5 年以內再犯本件有期徒刑以
    上之罪，為累犯，均應依法加重其刑。檢察官雖未就被告丙○○及乙○○所犯附表編號6 及7 部分犯行提起公訴，惟此
    部分犯行與起訴部分具有連續犯之裁判上一罪關係，已如上
    述，本院自應一併予以審理。爰審酌被告3 人僅為圖一己私
    利，任意盜刷他人信用卡，致告訴人甲○○受有損害，且犯
    後迄今均未與銀行和解以賠償損失，惟念及被告3 人均尚知
    坦認犯行，及渠等犯罪手段、犯罪所得利益與其他一切情狀
    ，分別量處如主文所示之刑，並均諭知易科罰金之折算標準
    ，以資懲儆。如附表所示被告3 人所分別偽造之「甲○○」
    之署名及指印，其中簽帳單客戶收執聯部分，雖未經扣案，
    惟並無證據證明業已滅失，另簽帳單特約商店存根聯，雖已
    持向各該特約商店行使，非被告所有，惟特約商店存根聯其
    上仍有偽造之「甲○○」之署名，均仍應依刑法第219 條規
    定，宣告沒收。
四、公訴意旨另以：(1)被告丙○○、丁○○及丁○○之不詳姓名
    年籍女友，共同基於犯意聯絡，先由不知情之尤宜婷，至高
    雄市○○區○○路168 號4 樓之3 信箱中收取領卡通知後，
    再由丁○○之女友，於92年1 月16日，至中國國際商業銀行
    三多分行，在客戶領取簽收欄內，偽造「甲○○」之署名1
    枚後，領取上開信用卡1 張，丁○○再交由丙○○保管，因
    認被告丙○○及丁○○此部分亦涉犯有偽造署押罪嫌。(2)就
    附表編號1 部分，亦認被告乙○○係共犯等語。惟按犯罪事
    實應依證據認定之，無證據不得認定犯罪事實，刑事訴訟法
    第154 條第2 項定有明文，又事實之認定，應憑證據，如未
    能發現相當證據，或證據不足以證明，自不能以推測或擬制
    之方法，以為裁判基礎，有最高法院40年台上字第86號判例
    可資參照。訊據被告丙○○及丁○○均堅決否認有為上開檢
    察官所指此部分犯行，而依據證人即中國國際商業銀行職員
    曹文鴻及傅仰德於警訊中均證稱：領取信用卡一定要本人攜
    帶身分證至銀行，且核對身分後才會發卡給當事人等語，已
    證稱上開信用卡應係由「甲○○」本人領取，且檢察官認係
    由被告丁○○之女友前往領卡，惟被告丁○○於本院審理中
    供稱其女友係蔡筱姍（71年7 月1 日生），與告訴人甲○○
    （38年4 月8 日生），在上開犯罪當時，分別為20歲及53歲
    ，年紀相差甚大，衡情銀行職員應無誤認蔡筱姍係「甲○○
    」本人，而由其領用信用卡之理，且卷內亦無其他積極證據
    足以證明被告2 人涉犯上開犯行，應認被告2 人此部分犯行
    ，罪嫌尚有不足。另被告乙○○則否認有參與附表編號1 所
    示犯行，核與被告丙○○及丁○○所供述該次盜刷犯行係由
    渠2 人所為等情相符，且證人林美玉於警訊中亦未證稱被告
    乙○○有至現場參與租車之行為，此外，亦無其他積極證據
    足以證明被告乙○○涉犯上開犯行，應認被告乙○○此部分
    犯行，罪嫌亦有不足。惟依公訴意旨，認被告3 人上開犯行
    與起訴部分，有連續犯之裁判上一罪關係，本院爰不另為無
    罪之諭知，一併敘明。
據上論斷，應依刑事訴訟法第299 條第1 項前段、第273 條之1
第1 項，刑法第28條、第56條、第210 條、第216 條、第217 條
、第339 條第1 項、第2 項、第55條、第47條、第219 條，罰金
罰鍰提高標準條例第1 條前段、第2條，判決如主文。
中    華    民    國    95    年    3    月    16    日
                        刑事第十五庭  法  官  呂憲雄
以上正本證明與原本無異。
如不服本判決，應於收受送達後10日內向本院提出上訴書狀。
中    華    民    國    95    年    3    月    21    日
                                      書記官  吳良美
附錄本判決論罪科刑法條
中華民國刑法第210條
(偽造變造私文書罪)
偽造、變造私文書，足以生損害於公眾或他人者，處 5 年以下有
期徒刑。
中華民國刑法第216條
(行使偽造變造或登載不實之文書罪)
行使第210 條至第215 條之文書者，依偽造、變造文書或登載不
實事項或使登載不實事項之規定處斷。
中華民國刑法第217條
(偽造盜用印章印文或署押罪)
偽造印章、印文或署押，足以生損害於公眾或他人者，處3 年以
下有期徒刑。
盜用印章、印文或署押，足以生損害於公眾或他人者，亦同。
中華民國刑法第339條
(普通詐欺罪)
意圖為自己或第三人不法之所有，以詐術使人將本人或第三人之
物交付者，處5 年以下有期徒刑、拘役或科或併科1 千元以下罰
金。
以前項方法得財產上不法之利益或使第三人得之者，亦同。
前二項之未遂犯罰之。
附表：
┌──┬───┬────────┬────┬──────┐
│編號│行為人│盜刷時間、地點  │盜刷金額│應沒收之署押│
├──┼───┼────────┼────┼──────┤
│1   │丙○○│92年1 月17日22時│30,000元│租賃定型化契│
│    │丁○○│55分            │        │約書連帶保證│
│    │      │高雄市前鎮區凱旋│        │人之姓名欄內│
│    │      │三路313 號國美租│        │偽造之「林淑│
│    │      │車公司          │        │珍」署名及指│
│    │      │                │        │印各1 枚    │
│    │      │                │        │信用卡簽帳單│
│    │      │                │        │商店存根聯及│
│    │      │                │        │客戶收執聯之│
│    │      │                │        │持卡人簽名欄│
│    │      │                │        │內偽造之「林│
│    │      │                │        │淑珍」署名各│
│    │      │                │        │1枚         │
├──┼───┼────────┼────┼──────┤
│2   │丙○○│92年1月19日     │7,242元 │信用卡簽帳單│
│    │乙○○│高雄市三民區十全│        │商店存根聯及│
│    │      │一路109 號家樂福│        │客戶收執聯之│
│    │      │十全店          │        │持卡人簽名欄│
│    │      │                │        │內偽造之「林│
│    │      │                │        │淑珍」署名各│
│    │      │                │        │1枚         │
├──┼───┼────────┼────┼──────┤
│3   │同上  │92年2 月23日    │6,274元 │同上        │
│    │      │地點同上        │        │            │
│    │      │                │        │            │
├──┼───┼────────┼────┼──────┤
│4   │同上  │92年3 月26日    │8,544元 │同上        │
│    │      │地點同上        │        │            │
├──┼───┼────────┼────┼──────┤
│5   │同上  │92年4 月28日    │3,754元 │同上        │
│    │      │地點同上        │        │            │
├──┼───┼────────┼────┼──────┤
│6   │同上  │時間同上        │2,295元 │同上        │
│    │      │地點同上        │        │            │
├──┼───┼────────┼────┼──────┤
│7   │同上  │92年3 月24日    │4,600元 │同上        │
│    │      │高雄市苓雅區三多│        │            │
│    │      │三路15號橡木桶店│        │            │
└──┴───┴────────┴────┴──────┘


司法院資訊處製作；財團法人民間司法改革基金會備份。
